臺灣新竹地方法院民事裁定
111年度消債更字第36號
聲  請  人  
即債務人    林廸凱  

代  理  人  楊佳樺律師(法扶)
相  對  人  
即債權人    台新國際商業銀行股份有限公司

法定代理人  吳東亮  


相  對  人  
即債權人    華南商業銀行股份有限公司

法定代理人  張雲鵬  
相  對  人  
即債權人    花旗(台灣)商業銀行股份有限公司


法定代理人  莫兆鴻  
相  對  人  
即債權人    中國信託商業銀行股份有限公司

法定代理人  利明献  


相  對  人  
即債權人    滙誠第一資產管理股份有限公司

法定代理人  莊仲沼  
相  對  人  
即債權人    元大國際資產管理股份有限公司

法定代理人  宋耀明  
相  對  人  
即債權人    勞動部勞工保險局

法定代理人  陳琄    
相  對  人  
即債權人    衛生福利部中央健康保險署（北區業務組）

法定代理人  李伯璋  
相  對  人  
即債權人    交通部公路總局新竹區監理所

法定代理人  吳季娟  
上列當事人因消費者債務清理條例聲請更生事件，本院裁定如下
：
    主  文
聲請人甲○○自中華民國一一一年八月二日十一時起開始更生程序
。
命司法事務官進行本件更生程序。
    理  由
一、按債務人不能清償債務或有不能清償之虞，且無擔保或無優
    先權之債務總額未逾新臺幣（下同）1,200 萬元者，於法院
    裁定開始清算程序或宣告破產前，得向法院聲請更生。法院
    開始更生程序之裁定，應載明其年、月、日、時，並即時發
    生效力。法院裁定開始更生或清算程序後，得命司法事務官
    進行更生或清算程序，必要時得選任律師、會計師或其他適
    當之自然人或法人一人為監督人或管理人，消費者債務清理
    條例（下稱消債條例）第3 條、第42條第1項、第45條第1項
    、第16條第1項分別定有明文。
二、本件聲請意旨略以：聲請人前有不能清償債務之情事，而積
    欠債務總額1,112,948元（見調解卷第91頁），前於本院聲
    請債務前置調解，惟最大債權銀行即台新國際商業銀行股份
    有限公司（下稱台新銀行）具狀表示：提出分180期、零利
    率，每月清償12,830元之還款條件（調解卷第179頁），然
    雙方未能達成共識，以致前置調解不成立，聲請人並於民國
    （下同）111年3月28日具狀聲請更生（調解卷第187頁）。
    為此，爰依消債條例請求裁定准許更生等語。
三、經查：
㈠、本條例所稱消費者，指5年內未從事營業活動或從事小規模營
    業活動之自然人；前項小規模營業指營業額平均每月20萬元
    以下者；債務人為公司或其他營利法人之負責人，無論是否
    受有薪資，均視為自己從事營業活動，其營業額依該公司或
    其他營利法人之營業額定之，消債條例第2條第1、2項及消
    債條例施行細則第3條第2項分別定有明文。聲請人於111年3
    月28日向本院聲請更生，本院自應審酌聲請人於聲請前5年
    （即106年3月28日起至111年3月27日止）擔任營利事業負責
    人之每月營業額是否逾20萬元。聲請人主張其於聲請更生前
    5年內曾擔任中興建築物公共安全檢查有限公司之負責人，
    該公司於廢止登記前實際已多年未營業等語（見本卷第75頁
    ），並提出該公司106年至108年營利事業所得稅未申報核定
    通知書在卷為證（見本卷第99-103頁），依上開資料所示，
    該公司於106年至108年均無營業所得，且該公司已於109年3
    月間廢止登記，有經濟部商工登記公示資料在卷可憑（見本
    卷第107頁），堪認聲請人聲請更生前5年內未從事每月平均
    營業額20萬元以上之營業活動，自屬消債條例第2條所稱之
    消費者，得依消債條例聲請更生，合先敘明。
㈡、聲請人前開聲請意旨，有台新銀行111年3月11日函、本院111
    年3月15日發給之調解不成立證明書附於本院111年度司消債
    調字第12號卷內可佐（調解卷第179、181頁），經核屬實，
    堪認聲請人已依消債條例之規定聲請前置調解未能成立，是
    以，聲請人據以聲請更生，本院自應綜合聲請人目前全部收
    支及財產狀況，評估是否已不能維持符合人性尊嚴之最基本
    生活條件，而有「不能清償或不能清償之虞」等情。
㈢、聲請人自111年4月11日起任職於台灣國際公寓大廈管理維護
    有限公司，勞保投保薪資為25,250元；前於110年10月29日
    起迄111年4月7日任職於富士康公寓大廈管理維護股份有限
    公司（下稱富士康公寓大廈公司），勞保薪資為25,250元，
    此有勞工保險被保險人投保資料表在卷可稽（見本卷第85頁
    ）。惟據聲請人提出富士康公寓大廈公司110年11-12月、11
    1年2月之薪資單（見調解卷第52頁、本卷第91-95頁），聲
    請人每月實領薪資加計借支，其每月收入平均約37,544元【
    計算式：（37,580元＋37,580元＋37,471元）÷3】，聲請人雖
    已自富士康公寓大廈公司離職，惟考量聲請人為58年出生，
    現年53歲（見調解卷第85頁、本卷第79頁），具有相當之勞
    動能力，且其前後任職之公司其工作性質相當，本院仍暫以
    聲請人上開每月收入平均約37,544元，作為計算債務人目前
    償債能力之依據；又聲請人主張其每月生活必要支出為：其
    個人必要支出17,076元、子女扶養費8,538元、父親扶養費3
    ,500元、母親扶養費2,000元（見調解卷第90頁、本卷第75
    頁），並提出房屋租賃契約書附卷供參（見調解卷第81-84
    頁）。惟查：就母親扶養費2,000元之部分，聲請人陳報其
    母親已於111年5月30日死亡，業據其提出戶籍謄本在卷可憑
    （見本卷第81頁），則聲請人主張母親扶養費不予列計；就
    父親扶養費3,500元之部分，查聲請人之父親為30年次，現
    年81歲（見調解卷第87頁、本卷第79頁），除每月領取國民
    敬老年金3,600元外，名下僅有西元2001年出廠之汽車，於1
    10年無所得，此有聲請人111年6月27日陳報狀、聲請人父親
    之全國財產稅總歸戶財產查詢清單、本院依職權調查聲請人
    父親之稅務電子閘門財產所得調件明細表、法務部高額壽險
    資訊連結作業在卷可稽（見本卷第31-33、37、74、87頁）
    ，堪認聲請人之父親確有不能維持生活情事。而聲請人父親
    之扶養義務人，連同聲請人及其兄弟姊妹共5人，此有家族
    系統表在卷可參（見本卷第74頁），故其父親扶養費之部分
    ，爰以衛生福利部公告臺灣省111年度每人每月必要生活費
    用即17,076元（111年每月生活所必需〈必要生活費用〉數額
    一覽表，見本卷第109頁），扣除其父親每月領有國民敬老
    年金3,600元，並經5名扶養義務人共同分擔後，聲請人分擔
    其父親之扶養費金額為2,695元【計算式：（17,076元－3,60
    0元）÷5人】，逾此範圍之數額應予剔除；就聲請人其個人
    必要支出17,076元、子女扶養費8,538元之部分，查聲請人
    之子女為98年次，現年13歲（見調解卷第85頁、本卷第79頁
    ），名下復無財產及所得，此有本院職權調查聲請人子女之
    稅務電子閘門財產所得調件明細表、法務部高額壽險資訊連
    結作業在卷可按（見本卷第47-49、53頁），堪認聲請人之
    子女無謀生能力且不能維持生活，有受聲請人扶養之必要。
    本院審認聲請人所主張每月個人必要支出17,076元、子女扶
    養費8,538元，合計為25,614元，未逾上開臺灣省111年度每
    人每月必要生活費用，包含負擔一名未成年子女之一半標準
    之金額即25,614元，堪認合理，應可採認。準此，聲請人每
    月生活必要支出即以其個人必要出17,076元、子女扶養費8,
    538元、父親扶養費2,695元，總計：28,309元，洵堪認定。
㈣、從而，聲請人主張無法負擔債務等語，以其每月收入37,544
    元，扣除每月必要生活支出28,309元觀之，剩餘9,235元可
    供支配，已不足負擔前置調解時，最大債權銀行提出每月清
    償12,830元之還款方案，遑論聲請人尚積欠2家資產管理公
    司之債務、勞健保費、國民年金及汽車燃料費等公法上金錢
    義務，聲請人顯無能力同時負擔清償。本院審酌聲請人名下
    有8筆有效保單（含個人及團體保險）、西元2010年出廠之
    車牌號碼000-000之機車、金融機構存款約355元，此有聲請
    人提出之金融機構存摺暨內頁明細影本、富邦產險保險單、
    機車行照、本院依職權調查聲請人之稅務電子閘門財產所得
    調件明細表、法務部高額壽險資訊連結作業等件附卷可憑（
    見調解卷第23-50頁、本卷第13-22、25-28、97頁），堪認
    聲請人客觀上經濟狀況已有不能清償債務之情形，而有藉助
    更生制度調整其與債權人間之權利義務關係而重建其經濟生
    活之必要。
四、綜上所述，聲請人係一般消費者，其已達不能清償債務之程
    度，其中無擔保或無優先權之債務未逾1,200萬元，且未經
    法院裁定開始清算程序或宣告破產；又查無消債條例第6條
    第3項、第8條或第46條各款所定駁回更生聲請之事由存在，
    則聲請人聲請更生，即應屬有據。本件聲請人聲請更生既經
    准許，併依上開規定命司法事務官進行本件更生程序，爰裁
    定如主文。至聲請人於更生程序開始後，應提出足以為債權
    人會議可決或經法院認為公允之更生方案以供採擇，而司法
    事務官於進行本件更生程序、協助債務人提出更生方案時，
    亦應依債務人之薪資變化、社會常情及現實環境衡量債務人
    之償債能力，並酌留其生活上應變所需費用，進而協助債務
    人擬定允當之更生方案，始符消債條例重建債務人經濟生活
    之立法目的，附此敘明。
中    華    民    國   111    年     8    月     2    日
                        民事第二庭   法  官   陳麗芬
以上正本係照原本作成。
本裁定不得抗告。
中    華    民    國   111    年     8    月     2    日
                                     書記官   曾煜智